臺灣高雄地方法院刑事判決　　　　　　　100年度訴字第212號
公　訴　人　臺灣高雄地方法院檢察署檢察官
被　　　告　洪長生
指定辯護人　本院公設辯護人 黃秋葉
上列被告因違反毒品危害防制條例案件，經檢察官提起公訴（99
年度偵字第35138號），本院判決如下：
    主  文
洪長生犯如附表所示之罪，各處如附表主文欄所示之刑。應執行
有期徒刑拾伍年。扣案之第一級毒品海洛因柒包（合計驗餘淨重
零點柒伍公克，含包裝袋柒只），均沒收銷燬之；扣案之NOKIA
廠牌行動電話（型號：RH-86、序號：000000000000000號）壹支
沒收；扣案販賣第一級毒品所得合計新臺幣貳仟元沒收。
    事  實
一、洪長生前因連續施用第一級毒品及第二級毒品案件，經臺灣
    高等法院高雄分院於民國94年9月19日以94年度上訴字第100
    2號分別判處有期徒刑1年2月、1年，應執行有期徒刑2 年確
    定（下稱第一案）；復因持有第一級毒品案件，經本院於95
    年9月8日以95年度簡字第4937號判處有期徒刑5月確定（下
    稱第二案）；前揭第一案、第二案嗣經本院以96年度聲減字
    1405號裁定減刑並定應執行刑為有期徒刑1年2月確定，於96
    年7月16日縮刑期滿執行完畢。
二、洪長生明知海洛因業經列為毒品危害防制條例第2 條第2 項
    第1 款所定之第一級毒品，不得擅自販賣、持有，竟意圖營
    利，基於販賣第一級毒品海洛因之犯意，分別為下列犯行：
(一)、先由王愛華撥打洪長生持有之門號0000000000號行動電話，
    與洪長生聯絡購買第一級毒品海洛因事宜，洪長生隨即於99
    年11月12日上午11時許，在高雄市○○區○○路某產業道路
    旁，以新臺幣（下同）500元之代價，出售第一級毒品海洛
    因1包予王愛華。
(二)、先由邱進國以公用電話撥打洪長生持有之門號0000000000號
    行動電話，與洪長生聯絡購買第一級毒品海洛因事宜，洪長
    生隨即於99年11月13日上午7 時許，在高雄市○○區○○路
    與萬丹路口附近，以500 元之代價，出售第一級毒品海洛因
    1 包予邱進國。
(三)、先由薛秋茂撥打洪長生持有之門號0000000000號行動電話，
    與洪長生聯絡購買第一級毒品海洛因事宜，洪長生隨即於99
    年11月13日上午10時許，在高雄市大寮區雅苑汽車旅館旁某
    產業道路附近，以500元之代價，出售第一級毒品海洛因1包
    予薛秋茂。
(四)、先由陳金鳳撥打洪長生持有之門號0000000000號行動電話，
    與洪長生聯絡購買第一級毒品海洛因事宜，洪長生隨即於99
    年11月15日15時許，在高雄市大寮區雅苑汽車旅館旁某產業
    道路附近，以500 元之代價，出售第一級毒品海洛因1 包予
    陳金鳳。
三、嗣於99年11月16日上午10時許，在高雄市○○區○○路與鳳
    捷路口，洪長生為警攔查並當場起出販賣用之海洛因7包（
    毛重共2.2公克）、其所有之NOKIA廠牌行動電話1支（附掛
    門號：0000000000號）及現金15,700元，而循線查獲。
四、案經高雄市政府警察局林園分局報請臺灣高雄地方法院檢察
    署檢察官偵查起訴。
    理  由
壹、證據能力方面：
一、按被告以外之人於審判外之言詞或書面陳述，除法律有規定
    者外，不得作為證據，刑事訴訟法第159 條第1 項定有明文
    。又法院或檢察官得囑託醫院、學校或其他相當之機關、團
    體為鑑定，或審查他人之鑑定，並準用第203 條至第206 之
    1 之規定，刑事訴訟法第208 條第1 項亦有明文。故經法院
    、檢察官囑託相當之機關為鑑定後，經鑑定人以書面報告其
    鑑定之結果者，即屬刑事訴訟法第159 條第1 項所謂之「法
    律有規定者」，不受該條項規定「不得作為證據」之限制。
    又檢察官因實務現實需求，就特定案件類型認當然有鑑定之
    必要者，基於檢察一體原則，得由該管檢察長概括選任鑑定
    機關，是司法警察等偵查輔助人員於案件未移送檢察官偵辦
    前之調查犯罪階段，依據檢察長之概括授權，先行將證物送
    請檢察機關預先核定之專責鑑定人或鑑定機關實施鑑定，該
    鑑定人或鑑定機關亦應視同受承辦檢察官所選任或囑託而執
    行鑑定業務，其等出具之書面鑑定報告，亦應屬刑事訴訟法
    第206 條所定之傳聞例外，具有證據能力。查本案卷附之法
    務部調查局100 年1 月18日調科壹字第10023002430 號濫用
    藥物實驗室鑑定書1份（見偵卷第68頁），為法務部調查局
    依檢察機關概括授權囑託，執行鑑定職務所出具之書面鑑定
    報告，是依上開所述，前揭書面報告，依刑事訴訟法第159
    條第1 項及同法第208 條第1 項準用同法第206 條第1 項之
    規定，為傳聞法則之例外，得作為本案之證據。
二、次按被告以外之人於審判外之陳述，雖不符刑事訴訟法第15
    9 條之1 至第159 條之4 之規定，而經當事人於審判程序同
    意作為證據，法院審酌該言詞陳述或書面陳述作成時之情況
    ，認為適當者，亦得為證據，刑事訴訟法第159 條之5 第1
    項定有明文。本件檢察官、辯護人、被告於本院審判程序時
    ，就本判決所引用其他審判外之言詞或書面陳述，均明示同
    意有證據能力，本院審酌該具有傳聞證據性質之證據，其取
    得過程並無瑕疵，與待證事實具有關聯性，證明力非明顯過
    低，以之作為證據係屬適當，認俱得為證據。
貳、實體方面：
一、前開事實，業據被告洪長生分別於警詢、偵查、本院準備程
    序及審理中均坦承不諱（見警二卷第5 頁至第6 頁、偵卷第
    24頁至第27頁、第67頁、聲羈卷第7頁至第10頁、本院訴字
    卷第14頁至第16頁、第33頁、第46頁），核與證人王愛華、
    邱進國、薛秋茂、陳金鳳於警詢之證述（見警二卷第7頁至
    第17頁；第21頁至第24頁），證人邱進國於偵查中之結證情
    節相符（見偵卷第49頁）；復有門號0000000000行動電話最
    新10通播出或撥入電話之通聯紀錄、法務部調查局濫用藥物
    實驗室鑑定書各1份、查獲現場暨扣案物照片5張在卷可憑（
    見警二卷第31頁至第33頁、第36頁；偵卷第68頁）；並有第
    一級毒品海洛因7包、NOKIA廠牌（含門號0000000000號SIM
    卡）之行動電話1支、販賣海洛因所得合計現金2,000元扣案
    可佐，足認被告之自白與事實相符，堪予採為認定事實之依
    據。
二、邇來政府為杜絕毒品氾濫，毒害人民甚深，再三宣導教民眾
    遠離毒品、媒體之報導既深且廣，對於毒品之禁絕，應為民
    眾所熟悉。又政府對於查緝施用、轉讓及販賣毒品無不嚴格
    執行，且販賣第一級毒品罪更係重罪，設若無利可圖，衡情
    一般持有毒品者，當不致輕易將持有毒品交付他人。參以被
    告於警詢時，供稱：查獲毒品有一部份自己要施用，另外是
    要販賣給他人使用，因為伊要賺取差價，才有錢買毒品施用
    ，賣出500元，利潤大概一半250元等語（見警二卷第5頁反
    面、本院訴字卷第46頁反面）。從而，被告販賣海洛因與王
    愛華、邱進國、薛秋茂、陳金鳳，應有欲從中賺取差額利潤
    以牟利之意圖，應堪認定。
三、綜上所述，足認被告確有意圖營利，於前揭時、地，販賣第
    一級毒品海洛因與王愛華、邱進國、薛秋茂、陳金鳳之事實
    ，故本件事證明確，被告前開犯行，均堪認定，應依法論科
    。
參、論罪科刑部分：
一、按海洛因係毒品危害防制條例第2 條第2 項第1 款所定之第
    一級毒品，不得意圖營利而販賣，是核被告洪長生4 次販賣
    第一級毒品海洛因之行為，皆係違反毒品危害防制條例第4
    條第1 項之販賣第一級毒品罪。其持有第一級毒品之低度行
    為，為販賣第一級毒品罪之高度行為所吸收，不另論罪。又
    被告所犯4 次販賣第一級毒品罪，均為犯意各別、行為互殊
    ，應予分論併罰。
二、被告曾犯如事實欄所載之前科，有臺灣高等法院被告前案紀
    錄表附卷可按，其於受有期徒刑執行完畢後，5年以內故意
    再犯本件有期徒刑以上之罪，為累犯，惟被告所犯販賣第一
    級毒品罪部分，因法定本刑為死刑、無期徒刑，依刑法第64
    條第1項及第65條第1項規定，均不得加重，故僅就販賣第一
    級毒品罪之罰金刑部分加重其刑。再按違反毒品危害防制條
    例第4條至第8條之罪於偵查及審判中均自白者，減輕其刑，
    毒品危害防制條例第17條第2項定有明文，被告於偵查中及
    本院審理時，均坦承本件販賣第一級毒品之事實，應依上揭
    規定，減輕其刑。又本院審酌被告4次販賣毒品得款每次均
    為500元，顯見所販出之海洛因數量尚微，且被告之惡性尚
    與大量走私進口或長期販賣毒品之所謂「大盤」或「中盤」
    毒販有間，故本案被告販賣第一級毒品犯行如逕予宣告最低
    本刑無期徒刑，顯屬過重，失之過苛，有情輕法重之情形，
    且無從依其販毒情節輕重施以不同程度之懲處，未免失其立
    法之本旨，而尚有堪予憫恕之處，爰就被告販賣第一級毒品
    罪，依刑法第59條規定，俱酌減其刑。而被告就4次販賣第
    一級毒品犯行，均有2種以上刑之減輕事由，就徒刑部分分
    別依刑法第70條規定遞減；就罰金刑部分則依刑法第70條、
    第71條第1項規定，先加後遞減之。
三、本院審酌被告明知施用第一級毒品海洛因有害於人體，竟仍
    為販賣海洛因之犯行，不僅助長他人施用毒品之惡習，且危
    害國民身心健康及社會風氣，另對於治安亦有負面影響，所
    為誠屬不該。惟念被告於偵查及本院審理時，全然坦承犯行
    不諱，且被告已賣出第一級毒品之數量、所得非鉅，販賣情
    節亦非重大，再兼衡被告為國中畢業，入所前擔任埋設管路
    之臨時工，與弟弟同住、大陸配偶已回大陸、無小孩、父母
    皆已過世等智識程度及生活狀態；而本件販賣第一級毒品次
    數為4次、金額共計2,000元，犯罪所得尚屬非鉅等一切情狀
    ，就被告所犯4罪，分別量處如主文所示之刑。末按，數罪
    定其應執行刑時，除應就各別刑罰規範之目的、輕重罪間體
    系之平衡、整體犯罪非難評價、各行為彼此間之偶發性、與
    被告前科之關聯性、各行為所侵害法益之專屬性或同一性、
    數罪對法益侵害之加重效應、罪數所反映之被告人格特性與
    犯罪傾向、社會對特定犯罪例如一再殺人或販毒行為處罰之
    期待等，為綜合判斷外，尤須參酌上開實現刑罰公平性，以
    杜絕僥倖、減少犯罪之立法意旨，為妥適之裁量（最高法院
    97  年度臺上字第2017號判決）。是以被告所犯上開犯行，
    販賣之對象僅有前揭所述王愛華、邱進國、薛秋茂、陳金鳳
    4人，且犯罪時間均在99年11月間，對法益侵害之加重效應
    不大，又販毒牟取不法利益亦僅共計2,000元，不僅獲利不
    多，販賣數量、模式、次數等整體犯罪之非難評價，亦難與
    中、大盤毒梟者相提併論，爰綜合上開各情判斷，定其應執
    行之刑如主文所示，以資懲儆。至檢察官就被告求予量處應
    執行有期徒刑18年，尚嫌過重，附此敘明。
肆、沒收部分：
一、按查獲之剩餘毒品，祗能於最後1次之販賣毒品罪宣告沒收
    銷燬，不得於各次販賣毒品罪，均宣告沒收銷燬（最高法院
    97年度臺上字第4068號判決意旨參照）；查本件扣案第一級
    毒品海洛因7包，係被告於事實欄二(四)所示與陳金鳳交易完
    畢後，翌日上午10時許旋為員警，在高雄市○○區○○路與
    鳳捷路口查獲，經送鑑定結果，均確屬毒品危害防制條例第
    2條第2項第1款所稱之第一級毒品海洛因（合計驗餘淨重0.7
    5公克），有法務部調查局100年1月18日調科壹字第1002300
    2430號濫用藥物實驗室鑑定書1份在卷可憑（見偵卷第68頁
    ），揆諸前揭判決意旨，自應依毒品危害防制條例第18條第
    1項前段規定，不問屬於犯人與否，於被告所犯事實欄一(四)
    販賣第一級毒品罪名項下，宣告沒收銷燬之；至包裝袋部分
    ，因其上所殘留之毒品，難以析離，且無析離之實益與必要
    ，應視同毒品，均一併沒收銷燬之；至送驗耗損部分之毒品
    因已滅失，爰不另宣告沒收銷燬，附此敘明。
二、另扣案被告所使用之黑色NOKIA 廠牌行動電話1 支（型號：
    RH-86、序號：000000000000000號），係被告用以聯絡販賣
    毒品所用之物，且為被告所有，業據被告供承無訛（見本院
    訴字卷第33頁），爰依毒品危害防制條例第19條第1 項之規
    定，於各別販賣毒品罪項下，宣告沒收之。而扣案門號0000
    000000號之SIM卡1張），並非被告所有，已經被告供述明確
    （見本院訴字卷第33頁），爰不諭知沒收。
三、扣案現金15,700元中，其中2,000元部分為被告販賣毒品所
    得，亦據被告供陳在卷（見本院訴字卷第34頁）；被告所為
    如事實欄所示4次販賣毒品所得各500元，共計2,000元，為
    被告因販賣毒品所得之財物，亦應依毒品危害防制條例第19
    條第1項之規定，分別於各次販賣第一級毒品罪刑項下，依
    各次販毒所得宣告沒收。
據上論斷，應依刑事訴訟法第299 條第1 項前段，毒品危害防制
條例第4 條第1 項、第17條第2 項、第18條第1 項前段、第19條
第1 項，刑法第11條、第51條第5 款、第59條，判決如主文。
本案經檢察官賴寶合到庭執行職務。
中    華    民    國  100     年    4     月    27    日
                  刑事第十二庭  審判長法  官  黃建榮
                                      法  官  王品惠
                                      法  官  陳川傑
以上正本證明與原本無異。
如不服本判決應於收受送達後10日內向本院提出上訴書狀，並應
敘述具體理由；如未敘述上訴理由者，應於上訴期間屆滿後20日
內向本院補提理由書（均須按他造當事人之人數附繕本）「切勿
逕送上級法院」。
中    華    民    國   100    年    4     月    27    日
                                      書記官  林昭吟
附錄本案論罪科刑法條全文：
毒品危害防制條例第4條第1項
製造、運輸、販賣第一級毒品者，處死刑或無期徒刑；處無期徒
刑者，得併科新臺幣2 千萬元以下罰金。
┌─────────────────────────────┐
│附表：被告洪長生之主文                                    │
├──┬───────┬──────────────────┤
│編號│ 犯 罪 事 實  │          主             文         │
├──┼───────┼──────────────────┤
│ 一 │事實欄二(一)    │洪長生販賣第一級毒品，累犯，處有期徒│
│    │              │刑捌年。扣案之NOKIA廠牌行動電話（型 │
│    │              │號：RH-86、序號：000000000000000號）│
│    │              │壹支沒收；扣案販賣第一級毒品所得新臺│
│    │              │幣伍佰元沒收。                      │
├──┼───────┼──────────────────┤
│ 二 │事實欄二(二)    │洪長生販賣第一級毒品，累犯，處有期徒│
│    │              │刑捌年。扣案之NOKIA廠牌行動電話（型 │
│    │              │號：RH-86、序號：000000000000000號）│
│    │              │壹支沒收；扣案販賣第一級毒品所得新臺│
│    │              │幣伍佰元沒收。                      │
├──┼───────┼──────────────────┤
│ 三 │事實欄二(三)    │洪長生販賣第一級毒品，累犯，處有期徒│
│    │              │刑捌年。扣案之NOKIA廠牌行動電話（型 │
│    │              │號：RH-86、序號：000000000000000號）│
│    │              │壹支沒收；扣案販賣第一級毒品所得新臺│
│    │              │幣伍佰元沒收。                      │
├──┼───────┼──────────────────┤
│ 四 │事實欄二(四)    │洪長生販賣第一級毒品，累犯，處有期徒│
│    │              │刑捌年。扣案之第一級毒品海洛因拾柒包│
│    │              │（合計驗餘淨重零點柒伍公克，含包裝袋│
│    │              │柒只），均沒收銷燬之；扣案之NOKIA 廠│
│    │              │牌行動電話（型號：RH-86、序號：35484│
│    │              │0000000000號）壹支沒收；扣案販賣第一│
│    │              │級毒品所得新臺幣伍佰元沒收。        │
└──┴───────┴──────────────────┘